臺灣高雄地方法院民事裁定
110年度消債清字第83號
聲  請  人  林秀淑  
0000000000000000

代  理  人  吳武軒律師
上列當事人因消費者債務清理事件聲請清算，本院裁定如下：
    主    文
聲請人林秀淑自中華民國一一○年九月八日下午四時起開始清算
程序。
命司法事務官進行本件清算程序。
    理    由
一、聲請意旨略以：伊無力清償債務，曾向本院聲請調解債務清
    償方案（108年度司消債調字第268號），惟調解不成立，經
    本院以108年度消債更字第292號裁定開始更生程序，嗣伊於
    108年度司執消債更字第281號更生程序進行中聲請撤回執行
    。因聲請人仍有不能清償債務或有不能清償之虞，爰聲請清
    算等語。
二、按債務人不能清償債務或有不能清償之虞者，得依本條例所
    定更生或清算程序，清理其債務；債務人對於金融機構負債
    務者，在聲請更生或清算前，應向最大債權金融機構請求協
    商債務清償方案，或向其住、居所地之法院或鄉、鎮、市、
    區調解委員會聲請債務清理之調解；自債務人提出協商請求
    之翌日起逾30日不開始協商，或自開始協商之翌日起逾90日
    協商不成立，債務人得逕向法院聲請更生或清算；債務人於
    法院裁定開始更生程序或許可和解或宣告破產前，得向法院
    聲請清算；法院開始清算程序之裁定，應載明其年、月、日
    、時，並即時發生效力；法院裁定開始更生或清算程序後，
    得命司法事務官進行更生或清算程序；必要時，得選任律師
    、會計師或其他適當之自然人或法人1人為監督人或管理人
    ，消費者債務清理條例（下稱消債條例）第3條、第151條第
    1項、第153條、第80條前段、第83條第1項、第16條第1項分
    別定有明文。
三、經查：
  ㈠聲請人前於民國108年6月3日向本院聲請調解債務清償方案，
    經本院108年度司消債調字第268號受理，於同年7月9日調解
    不成立，聲請人並於同日以言詞聲請更生，再經本院以108
    年度消債更字第292號裁定自108年10月28日起開始更生程序
    ，嗣司法事務官以108年度司執消債更字第281號執行更生程
    序中以聲請人聲請更生前二年間可處分之所得未誠實陳報，
    應提出總清償金額大於新臺幣（下同）1,171,102元之更生
    方案，聲請人以「應清償之金額難以負擔，縱延長至8年期
    限亦有變數」為由，聲請撤回執行而結案，業經本院調閱上
    開調解卷宗、前案更生卷宗及更生事件執行卷宗核閱無訛，
    是以依消費者債務清理條例施行細則第44條之3規定，聲請
    人於前置調解不成立後聲請本件清算，應屬合法。
  ㈡次查，聲請人於107年至109年度申報所得分別為546,921元、
    461,568元（旗勝科技股份有限公司(下稱旗勝科技公司)薪
    資所得459,460元、旗勝科技公司職工福利委員會其他所得2
    ,058元、餘為鄉林建設事業股份有限公司股利所得50元）、
    483,115元（旗勝科技公司薪資所得475,607元、旗勝科技公
    司職工福利委員會其他所得3,808元、餘為艾多美股份有限
    公司執行業務獎金所得3,700元），名下無財產，勞工保險
    投保於旗勝科技公司，另有國泰人壽6張保單（其中保單號
    碼0000000000號保單解約金3,231元、保單號碼0000000000
    號保單解約金31,226元，共34,457元，惟聲請人非要保人，
    餘4張保單為醫療險保單無解約金），中國人壽（保單號碼D
    0000000號）保單於108年4月11日變更原要保人聲請人為林
    許麗芳，保單解約金8,069美元，因變更要保人係發生於聲
    請人聲請清算前2年即108年4月至110年3月內之財產變動，
    且變更要保人時被保險人仍為聲請人並未更易，是聲請人應
    有部分之保險價值準備金，該保單是否應納入聲請人財產之
    列，則留待後續清算程序再為處理，附此敘明。又經臺灣集
    中保管結算所股份有限公司110年5月24日函覆本院自108年1
    月1日起至110年5月11日止聲請人於108年1月7日出售名下之
    鄉林建設事業股份有限公司股票5,000股，異動後餘額512股
    ，嗣於108年9月11日劃撥配發5股，異動後餘額517股。又聲
    請人於95年1月迄今任職旗勝科技公司，自陳平均每月薪資
    為46,369元，惟據旗勝科技公司函覆之薪資明細及獎金明細
    所載，108年4月至110年4月之應發金額（未扣除勞健保費）
    分別為33,010元、39,118元、44,287元、62,909元、48,444
    元、53,470元、55,751元、41,123元、40,682元、45,366元
    、43,096元、42,955元、41,268元、32,565元、36,122元、
    61,021元、56,776元、55,198元、52,960元、52,647元、63
    ,123元、60,019元、40,728元、63,893元、41,109元，合計
    1,207,640元，另有年終獎金36,433元、45,838元，平均每
    月收入為51,734元【計算式：（33010＋39118＋44287＋62909＋
    48444＋53470＋55751＋41123＋40682＋45366＋43096＋42955＋4126
    8＋32565＋36122＋61021＋56776＋55198＋52960＋52647＋63123＋60
    019＋40728＋63893＋41109）÷25＋（36,433＋45,838）÷24＝51,7
    34，本件均係採四捨五入計算】，未領取社會局補助等情，
    有財產及收入狀況說明書【本院110年度消債清字第83號卷
    （下稱卷）第5至6頁】、債權人清冊（卷第7頁）、高雄市
    政府社會局社會福利資訊料查詢表（卷第41至44頁）、國泰
    人壽保險股份有限公司函（卷第50至51頁）、信用報告（卷
    第12至14頁）、財團法人金融聯合徵信中心前置協商專用債
    權人清冊（卷第9至10頁）、戶籍謄本（卷第219頁）、財政
    部高雄國稅局107年及109年度綜合所得稅各類所得資料清單
    及總歸戶財產查詢清單（卷第16至18、98至100頁）、109年
    稅務電子閘門財產所得調件明細表（卷第46頁）、勞工保險
    被保險人投保資料表（卷第22至23頁）、租屋補助（卷第45
    頁）、電子薪資單（卷第19至21頁、第72至96頁）、存簿（
    卷第116至154頁）、聲請人110年7月28日補正三狀暨洪綉玲
    借款證明書（卷第216、218頁）、商業保險投保資料查詢結
    果表（卷第113至114頁）、國泰人壽保險單（卷第109至112
    頁）、中國人壽保險股份有限公司函（卷第241至242頁）、
    台灣人壽保險股份有限公司函（卷第204頁）、勞動部勞工
    保險局函（卷第47頁）、艾多美股份有限公司函（卷第48頁
    ）、勞動部勞動力發展署高屏澎東分署函（卷第49頁）、旗
    勝科技公司函附薪資明細及獎金明細（卷第52至59頁）、臺
    灣集中保管結算所股份有限公司函附保管帳戶客戶餘額表暨
    客戶存券異動明細表暨投資人於各專戶無資料明細表（卷第
    60至63頁）、健保查詢（卷第158頁）、家族系統表（卷第1
    57頁）、高雄市政府勞工局訓練就業中心函（卷第65至66頁
    ）在卷可參。則在查無聲請人有其他收入來源之情形下，佐
    以其勞工保險投保薪資為45,800元，109年平均每月申報所
    得為40,260元（計算式：483,115÷12＝40,260），及旗勝科
    技公司已提出最新薪資證明，是本院認以108年4月至110年4
    月之旗勝科技公司收入合計1,207,640元，另有年終獎金36,
    433元、45,838元，平均每月收入為51,734元計算平均月收
    入應較能反映其現收入水準，而以51,734元作為核算其現在
    償債能力之基礎，堪認妥適。
  ㈢關於聲請人個人日常必要支出部分，按債務人必要生活費用
    ，以最近一年衛生福利部或直轄市政府所公告當地區每人每
    月最低生活費一點二倍定之，消債條例第64條之2第1項定有
    明文。本院參酌衛福部社會司所公告110年度高雄市最低生
    活費標準為13,341元，則聲請人每月生活所必需除有特殊情
    形並有證據證明者外，自宜以此數額之1.2倍即16,009元為
    度，始得認係必要支出。又上開最低生活費用之標準，係照
    當地近1年平均每人消費支出60％，依其基準之家庭收支調查
    報告調查表格式示有關經常性支出之調查項目，其原即包括
    利息支出、食品、衣著、房租及水費、電費、醫療保健、交
    通、娛樂、教育等基本生活需求；因聲請人自陳與父母同住
    （父親林榮裕名下房屋），每月補貼水電費及修繕費用共5,
    000元等語，惟本院衡酌聲請人本身尚有債務未清償之情形
    下，該筆房屋使用費應不予列為必要支出，故於計算聲請人
    個人每月必要生活費時，即應自前開已包括聲請人居住費用
    在內，扣除相當於房租支出所佔比例24.36％，俾免重複計列
    費用，而符公平之旨，則依此計算之結果，聲請人每月之必
    要生活費在不含居住費用之情形下，即應為12,109元【計算
    式：16,009－（16,009×24.36%）＝12,109】，逾此範圍難認
    必要。
  ㈣至扶養部分，聲請人主張須扶養2名未成年子女，每月扶養費
    各8,750元、6,850元。經查，聲請人與前配偶林溫賢育有之
    長子林○宇係99年生、次子林○瑋係102年生，2名子女於108
    年及109年度申報所得均為0元、名下均無財產等情，此有戶
    籍謄本（卷第220頁）、所得資料及財產查詢清單（卷第101
    至104、105至108頁）、學雜費繳費收據（卷155、227至239
    頁）、存摺（卷第160至165、166至168頁）、社會補助（卷
    第180至182、184至186頁）、租屋補助（卷第183、187頁）
    等在卷可參；再據聲請人提出108年1月簽立之離婚協議書所
    載：「子女約定歸女方（即聲請人）監護」（見卷第156頁
    ），惟據戶籍謄本記事欄所載：「108年4月1日重新協議由
    林溫賢行使負擔未成年子女權利義務。109年1月31日重新協
    議行使負擔未成年子女林○瑋…林○宇權利義務。」（見卷第2
    19頁），聲請人則提出前配偶林溫賢證明書陳明係與前配偶
    協議共同扶養負擔二子生活起居所需及學雜費用等金額（參
    卷第240頁），本院復依職權調閱林溫賢之稅務電子閘門財
    產所得調件明細表及經濟部商工登記公示資料查詢，其擔任
    重聖鍋爐機械股份有限公司之負責人，108年及109年度申報
    所得分別為1,154,675元、951,121元，勞工保險投保於國家
    中山科學研究院（見卷第171、192至194頁、第195頁），顯
    有相當資力，衡情2名子女之扶養費前主要由其等生父林溫
    賢負擔，非明顯須仰賴聲請人負擔扶養費，後雖立證明書由
    雙方共同負擔，在聲請人現背負龐大債務之情形下，聲請人
    所育之子女既均未成年，名下復無財產，客觀上堪認有受扶
    養之必要。至於扶養費用數額部分，按受扶養者之必要生活
    費用，準用第一項規定計算基準數額，並依債務人依法應負
    擔扶養義務之比例認定之，消債條例第64條之2第2項亦有明
    定。準此，聲請人所應負擔其所育未成年子女每月之扶養費
    ，自宜以此為度，始得認係必要支出，是在無其他更為詳實
    之資料可供佐證之情形下，聲請人陳稱其所育子女與聲請人
    共同居住，客觀上無房屋費用支出，故於計算聲請人子女個
    人每月必要生活費時，即應自前開已包括聲請人子女居住費
    用在內之每月最低生活費用中，扣除相當於房租支出所佔比
    例（大約為24.36％）。依此計算結果，本院認即應以110年
    度高雄市每人每月不含房屋支出最低生活所必需12,109元【
    計算式：16,009－（16,009×24.36%）＝12,109】，與前配偶
    共同負擔扶養費。茲審酌聲請人負擔高額債務需要清理，其
    所負義務自有別於一般，不能不考慮其經濟能力，而聲請人
    前配偶林溫賢108年至109年由扣繳單位申報所得平均月收入
    達87,742元【計算式：(1,154,675+951,121)÷24＝87,742】
    ，本院認聲請人與前配偶應分擔扶養子女費用之比例約為1
    ：5。故綜上，聲請人子女每月之扶養費即應以4,844元為度
    【計算式：(12,109×2)×0.2≒4,844】，逾此範圍之主張，並
    無可採。
  ㈤綜上所述，以聲請人現每月收入51,734元為其償債能力基準
    ，扣除個人必要生活費12,109元及未成年子女扶養費4,844
    元後，餘34,781元，而聲請人目前負債總額為3,793,151元
    （參高雄銀行陳報狀(卷第197至203頁)、國泰世華銀行陳述
    意見狀(卷第207至210頁)、台新銀行函(卷第205至206頁)，
    包含：高雄銀行、國泰世華銀行、台新銀行），以聲請人每
    月所餘按月攤還結果，需約9年【計算式：3,793,151÷34,78
    1÷12≒9.09】始能清償完畢，堪認聲請人確有不能清償債務
    之情事，則聲請人向本院聲請清算，應予准許，爰命司法事
    務官進行本件清算程序。
四、依消債條例第11條第1項、第83條第1項、第16條第1項，裁
    定如主文。
中　　華　　民　　國　　110 　年　　9 　　月　　8 　　日
                      民事庭　法　官　賴寶合
以上正本係照原本作成。
本裁定不得抗告。
中　　華　　民　　國　　110 　年　　9 　　月　　8 　　日
                              書記官  胡美儀